臺灣臺中地方法院刑事判決　　　　　　　　　　　　九十三年度訴字第二二二六號
　　公　訴　人　臺灣臺中地方法院檢察署檢察官
　　被　　　告　甲○○
右列被告因毒品危害防制條例案件，經檢察官提起公訴（九十三年度毒偵字第三四五
二號）及移
訴事實為有罪之陳述，受命法官於聽取當事人之意見後，本院合議庭裁定改以簡式審
判程序審理，判決如左：
    主  文
甲○○連續施用第一級毒品，累犯，處有期徒刑壹年貳月。扣案之海洛因包（含包
包裝重伍點陸公克、淨重肆點捌陸公克）、摻有海洛因的香煙壹支沒收銷燬之；藥鏟
壹支、電子磅秤壹台沒收。又連續施用第二級毒品，累犯，處有期徒刑拾月。應執行
有期徒刑壹年拾月。扣案之海洛因壹包（含包裝重伍點陸公克、淨重肆點捌陸公克）
、摻有海洛因的香煙壹支沒收銷燬之；藥鏟壹支、電子磅秤壹台沒收。
    事  實
一、甲○○曾於民國八十七年間，因施用第二級毒品安非他命，經本院以八十七年度
    毒聲字第一六七一號裁定送勒戒處所觀察、勒戒後，認無繼續施用毒品傾向，由
    本院於同年十月二十日，以八十七年度易字第一九五八號判決免刑確定。次於八
    十八年間，因施用第二級毒品安非他命，經本院以八十八年度毒聲字第三Ｏ二九
    號裁定送勒戒處所觀察、勒戒後，認無繼續施用毒品傾向，由臺灣臺中地方法院
    檢察署檢察官於同年九月十日，以八十八年度毒偵字第五ＯＯ號、八十八年度毒
    偵緝字第四三號為不起訴處分確定。又於八十八年間，因違反槍砲彈藥刀械管制
    條例案件，經本院於同年十月九日，以八十八年度訴字第八六六號，判處有期徒
    刑一年確定。復於八十九年間，因竊盜案件，經本院於同年八月十四日，以八十
    九年度易字第一七一四號，判處有期徒刑一年確定。再於八十九年間，因施用第
    一級毒品海洛因、第二級毒品安非他命，經本院以八十九年度毒聲字第二五九三
    號裁定令入戒治處所施以強制戒治，並經臺灣臺中地方法院檢察署檢察官提起公
    訴，經本院於同年八月二十八日，以八十九年度訴字第一五三九號分別判處有期
    徒刑一年二月、六月，並定其應執行之刑為有期徒刑一年六月確定。甲○○於八
    十九年四月二十五日，進入臺灣臺中戒治所強制戒治，嗣因強制戒治期滿三個月
    ，其成效經評定為合格，認無繼續戒治之必要，經本院以八十九年度毒聲字第六
    三一一號裁定停止戒治，所餘戒治期間並宣付保護管束，並於八十九年十一月三
    十日停止戒治，旋於同日入監接續執行前開三個有期徒刑，於九十二年八月十三
    日假釋出監，刑期至九十三年四月二十日期滿，以已執行完畢論。強制戒治部分
    則於九十年四月二十四日期滿。詎甲○○猶不知悛悔警惕，復分別基於施用第一
    、二級毒品的概括犯意，自九十三年七月初某日起，至同年十月十七日凌晨四時
    許止，在臺中縣大里市○○街一九四號住處，以將第一級毒品海洛因用電子磅秤
    秤取後，以藥鏟摻入香煙內點火吸用之方式，連續施用第一級毒品海洛因，平均
    每一至二天施用一次；自九十三年七月初某日起，至同年九月一日中午十二時許
    止，在臺中縣大里市○○街一九四號住處，以將第二級毒品甲基安非他命置於吸
    食器內，以火燒烤成煙後吸用之方式，連續施用第二級毒品甲基安非他命三次。
    期間先於九十三年七月十日晚上十一時許，在臺中市○區○○路五五之一號二樓
    七Ｏ六室為警查獲，經警方取得甲○○的同意，採集其尿液送往詮昕科技股份有
    限公司以ＧＣ／ＭＳ方法鑑驗結果，呈第一級毒品海洛因於人體代謝後之嗎啡、
    可待因陽性反應及第二級毒品甲基安非他命於人體代謝後之甲基安非他命、安非
    他命陽性反應。次於九十三年九月一日下午六時許，在臺中市○○區○○路四九
    號前為警查獲，並扣得甲○○所有供施用之第一級毒品海洛因三包（含包裝重五
    ．六公克、淨重四．八六公克）、摻有第一級毒品海洛因的香煙一支、供施用第
    一級毒品海洛因所用之電子磅秤一台、藥鏟一支。經警方採集其尿液送往中山醫
    學大學附設醫院藥物濫用檢測中心以ＧＣ／ＭＳ方法檢驗結果，呈第一級毒品海
    洛因於人體代謝後之嗎啡、可待因陽性反應及第二級毒品甲基安非他命於人體代
    謝後之甲基安非他命、安非他命陽性反應，因而查悉上情。
二、案經臺中縣警察局霧峰分局報告臺灣臺中地方法院檢察署檢察官偵查起訴及移送
    併案審理。
    理  由
一、右揭事實，業據被告甲○○於本院審理時坦承不諱。此外，並有被告所有供施用
    之第一級毒品海洛因三包（含包裝重五．六公克、淨重四．八六公克）、摻有第
    一級毒品海洛因的香煙一支、供施用第一級毒品海洛因所用之電子磅秤一台、藥
    鏟一支扣案可資佐證。被告於九十三年七月十日晚上十一時許，在臺中市○區○
    ○路五五之一號二樓七Ｏ六室為警查獲時所採集之尿液，經送往詮昕科技股份有
    限公司以ＧＣ／ＭＳ方法鑑驗結果，呈第一級毒品海洛因於人體代謝後之嗎啡、
    可待因陽性反應及第二級毒品甲基安非他命於人體代謝後之甲基安非他命、安非
    他命陽性反應等情，有臺中市警察局第三分局代號與真實姓名對照表、詮昕科技
    股份有限公司濫用藥物尿液檢驗報告在卷足憑；其於九十三年九月一日下午六時
    許，在臺中市○○區○○路四九號前為警查獲時所採集之尿液，經送往中山醫學
    大學附設醫院藥物濫用檢測中心以ＧＣ／ＭＳ方法檢驗結果，呈第一級毒品海洛
    因於人體代謝後之嗎啡、可待因陽性反應及第二級毒品甲基安非他命於人體代謝
    後之甲基安非他命、安非他命陽性反應等情，亦有臺中縣警察局霧峰分局委託鑑
    驗尿液代號與真實姓名對照表、中山醫學大學附設醫院藥物濫用檢測中心檢驗報
    告在卷足憑。而被告於九十三年九月一日下午六時許，在臺中市○○區○○路四
    九號前，為警查扣之第一級毒品海洛因三包（含包裝重五．六公克、淨重四．八
    六公克），經送法務部調查局以化學呈色法、氣相層析質譜儀法分析法鑑驗結果
    ，確含有第一級毒品海洛因成分等情，亦有法務部調查局九十三年十月十四日調
    科壹字第一二ＯＯ一四四七七號鑑定通知書在卷足證，堪認被告前開自白為真實
    。被告曾於八十七年間，因施用第二級毒品安非他命，經本院以八十七年度毒聲
    字第一六七一號裁定送勒戒處所觀察、勒戒後，認無繼續施用毒品傾向，由本院
    於同年十月二十日，以八十七年度易字第一九五八號判決免刑確定。次於八十八
    年間，因施用第二級毒品安非他命，經本院以八十八年度毒聲字第三Ｏ二九號裁
    定送勒戒處所觀察、勒戒後，認無繼續施用毒品傾向，由臺灣臺中地方法院檢察
    署檢察官於同年九月十日，以八十八年度毒偵字第五ＯＯ號、八十八年度毒偵緝
    字第四三號為不起訴處分確定。又於八十九年間，因施用第一級毒品海洛因、第
    二級毒品安非他命，經本院以八十九年度毒聲字第二五九三號裁定令入戒治處所
    施以強制戒治。被告於八十九年四月二十五日，進入臺灣臺中戒治所強制戒治，
    嗣因強制戒治期滿三個月，其成效經評定為合格，認無繼續戒治之必要，經本院
    以八十九年度毒聲字第六三一一號裁定停止戒治，所餘戒治期間並宣付保護管束
    ，而於八十九年十一月三十日釋放，並於九十年四月二十四日保護管束期滿等情
    ，有臺灣高等法院被告全國前案紀錄表、臺灣臺中地方法院檢察署刑案資料查註
    紀錄表及法務部全國檢察官線上查詢刑案人犯在監所最新資料報表附卷可稽，本
    案事證明確，被告於強制戒治執行完畢釋放後，五年內再犯連續施用第一級毒品
    海洛因及連續施用第二級毒品甲基安非他命之犯行，洵堪認定。
二、查海洛因屬鴉片類毒品，施用者會產生興奮、自暴自棄、急於依賴藥物、情緒不
    穩定，瞳孔收縮、精神弛怠、性衝動減弱、產生幻覺、視力減退、便秘、呼吸抑
    制、嘔吐、言語發生障礙、注意力分散等症狀。濫用過量者會因昏睡、昏迷、體
    溫下降、血壓降低、呼吸抑制導致休克而死。施用者在極短的時間內，就會因為
    耐藥性的產生而使需求量急速增加，使心理上或生理上都會對海洛因產生強烈的
    渴求與依賴，一旦成癮，戒治困難，已懷孕之海洛因成癮者產下的嬰兒，在母體
    內已產生依賴性，會導致新生兒中毒，容易造成早產、猝死；甲基安非他命屬於
    中樞神經興奮劑，常被誤信為能消除昏昏欲睡及疲勞，一旦使用極易產生強烈的
    心理渴求，導致惡性循環使用，事實上對消除疲勞毫無幫助。服用者對其身體的
    傷害，輕度為多話、躁動不安、噁心、失眠、臉部潮紅、身體顫抖、散瞳、盜汗
    ，中度為意識混淆、胸悶、發燒、反覆性動作、極度驚慌、幻覺、高血壓、心跳
    過速，重度為高燒、昏迷、抽搐、腦出血、心律不整、心臟衰竭、休克死亡，並
    有心悸、臉部潮紅、出汗、心跳過速、血壓升高、心律不整之生理毒害，產生被
    害妄想、猜忌、錯覺、幻覺等妄想性精神分裂症之心理毒害及心臟血管衰竭、腦
    血管病變、橫紋肌溶解、急性腎衰竭、精神症狀厲害時的傷害事故之致命毒害，
    故海洛因、甲基安非他命業經行政院分別公告為毒品危害防制條例第二條第二項
    之第一級毒品、第二級毒品。被告甲○○施用海洛因、甲基安非他命，核其所為
    係犯毒品危害防制條例第十條第一項之施用第一級毒品海洛因罪及同條第二項之
    施用第二級毒品甲基安非他命罪。被告施用前後持有第一級毒品海洛因、施用前
    持有第二級毒品甲基安非他命之低度行為，應分別為施用之高度行為所吸收，均
    不另論罪。被告先後多次施用第一級毒品海洛因犯行、先後三次施用第二級毒品
    甲基安非他命犯行，均時間緊接，方法相同，分別觸犯構成要件相同之罪名，顯
    均係基於概括犯意反覆為之，為連續犯，均依刑法第五十六條規定以一罪論，並
    加重其刑。被告所犯前開二罪，犯意各別、罪名不同，應分論併罰。而施用安非
    他命者，其尿液中之代謝物為安非他命，依現行濫用藥物尿液檢驗作業準則規定
    ，其濃度大於500ng/ml者，判定為安非他命陽性反應。施用甲基安非他命者，其
    尿液中之代謝物為甲基安非他命及安非他命，依現行濫用藥物尿液檢驗作業準則
    ，其甲基安非他命濃度大於500ng/ml，且其代謝物安非他命濃度大於200ng/ml者
    ，判定為甲基安非他命陽性反應；施用安非他命者，其尿液代謝物應為安非他命
    陽性反應，不會產生有甲基安非他命陽性反應。施用甲基安非他命者，其尿液代
    謝物會呈甲基安非他命及安非他命陽性反應；人體施用甲基安非他命後，在主要
    代謝物中未改變形態之甲基安非他命佔施用劑量達百分之四十三，而安非他命佔
    百分之五等情，有內政部警政署刑事警察局九十三年四月二十七日（九三）刑鑑
    字第０９３００８６２１３號函、行政院衛生署管制藥品管理局九十三年五月六
    日管檢字第０９３０００３８９６號函、法務部法醫研究所九十三年四月二十八
    日法醫毒字第０９３０００１３１８號函及法務部調查局九十三年四月二十七日
    調科壹字第０９３００１５３０７０號函在卷足憑。被告於九十三年七月十日晚
    上十一時許，在臺中市○區○○路五五之一號二樓七Ｏ六室為警查獲時所採集之
    尿液，經送往詮昕科技股份有限公司以ＧＣ／ＭＳ方法鑑驗結果，甲基安非他命
    濃度為 20014ng/ml、安非他命濃度為3184ng/ml。次於九十三年九月一日下午六
    時許，在臺中市○○區○○路四九號前為警查獲時所採集之尿液，經送往中山醫
    學大學附設醫院藥物濫用檢測中心以ＧＣ／ＭＳ方法檢驗結果，甲基安非他命濃
    度為 10736ng/ml、安非他命濃度為2036ng/ml，顯然均係單純施用第二級毒品甲
    基安非他命，而非施用第二級毒品安非他命，附此說明。公訴意旨雖僅論及被告
    於九十三年七月中旬至同年九月一日止，連續施用第一級毒品及第二級毒品之犯
    行，然前開未經起訴之部分，既與前開起訴部分，分別有連續犯裁判上一罪關係
    ，本為起訴效力所及，本院自應併予審理。被告曾於八十八年間，因違反槍砲彈
    藥刀械管制條例案件，經本院於同年十月九日，以八十八年度訴字第八六六號，
    判處有期徒刑一年確定。次於八十九年間，因竊盜案件，經本院於同年八月十四
    日，以八十九年度易字第一七一四號，判處有期徒刑一年確定。又於八十九年間
    ，因施用第一級毒品海洛因、第二級毒品安非他命，經本院於同年八月二十八日
    ，以八十九年度訴字第一五三九號分別判處有期徒刑一年二月、六月，並定其應
    執行之刑為有期徒刑一年六月確定。被告入監接續執行前開三個有期徒刑，於九
    十二年八月十三日假釋出監，刑期至九十三年四月二十日期滿，以已執行完畢論
    等情，有臺灣高等法院被告全國前案紀錄表及臺灣臺中地方法院檢察署刑案資料
    查註紀錄表在卷足憑，被告前受有期徒刑執行完畢，五年以內再本件有期徒刑以
    上之二罪，均為累犯，均依刑法第四十七條規定加重其刑，並均與前開連續犯加
    重規定，遞加重之。爰審酌被告前因施用第一、二級毒品，甫經觀察、勒戒及強
    制戒治後猶故態復萌，再行施用第一級毒品海洛因、第二級毒品甲基安非他命，
    無視於毒品對於自身健康之戕害及國家對於杜絕毒品犯罪之禁令，惡性非輕，本
    諸施用毒品者均有相當程度之生理成癮性及心理依賴性，其犯罪心態與一般刑事
    犯罪之本質並不相同，且被告係於強制戒治執行完畢釋放後，五年內再犯施用第
    一級毒品海洛因、第二級毒品甲基安非他命犯行，依毒品危害防制條例之規定，
    無需再經觀察、勒戒及強制戒治之刑事處遇程序，為兼顧被告斷絕生理成癮性及
    心理依賴性之必要，量刑實不宜過輕，惟斟酌被告犯後業已坦承犯行，頗具悔意
    等一切情狀，分別量處如主文所示之刑，並定其應執行之刑，以示懲儆。扣案之
    海洛因三包（含包裝重五．六公克、淨重四．八六公克）、摻有海洛因的香煙一
    支（內含的海洛因與香煙無法單獨析離），均為毒品危害防制條例第二條第二項
    規定之第一級毒品，爰依同條例第十八條第一項前段規定，宣告沒收銷燬之；扣
    案之電子磅秤一台、藥鏟一支，為被告所有供施用第一級毒品海洛因所用之物，
    業據被告供陳在卷，雖毒品危害防制條例第十八條第一項及同條例施行細則第十
    一條之一，就施用毒品之器具，規定由查獲機關予以沒入銷燬之，然扣案物品既
    尚未經查獲機關沒入銷燬，且為被告所有供前開犯罪所用之物，本院自應依刑法
    第三十八條第一項第二款規定宣告沒收。另扣案之白色粉末一包，經送往法務部
    調查局鑑定結果，並未發現有任何法定毒品成分，有前開鑑定通知書可證，並非
    違禁物，且無任何證據證明係供前開犯罪所用之物，爰不為沒收之諭知。
據上論斷，應依刑事訴訟法第二百七十三條之一第一項、第二百九十九條第一項前段
，毒品危害防制條例第十條第一項、第二項、第十八條第一項前段，刑法第十一條、
第五十六條、第四十七條、第五十一條第五款、第三十八條第一項第二款，判決如主
文。
中      華      民      國    九十三    年      十      月    二十九    日
                              臺灣臺中地方法院刑事第三庭
                                      法  官  陳  得  利
右正本證明與原本無異。
如不服本判決，應於判決送達後十日內向本院提出上訴狀，上訴於臺灣高等法院臺中
分院( 須附繕本 )。
                                      書記官
中      華      民      國    九十三    年      十一    月      一      日
附錄本案論罪科刑法條全文
毒品危害防制條例第十條
施用第一級毒品者，處六月以上五年以下有期徒刑。
施用第二級毒品者，處三年以下有期徒刑。
